臺灣臺南地方法院臺南簡易庭民事判決
110年度南簡字第1437號
原      告  旺旺友聯產物保險股份有限公司

法定代理人  劉自明  
訴訟代理人  劉育辰  
            高忠興  
            楊弘儒  
            梁益誌  
被      告  溫慶賢  

上列當事人間請求侵權行為損害賠償(交通)事件，本院於民國11
0年11月8日言詞辯論終結，判決如下：
    主      文
一、被告應給付原告新臺幣1,400,000元，及自民國110年8月18
    日起至清償日止，按週年利率5％計算之利息。
二、原告其餘之訴駁回。　　
三、訴訟費用新臺幣20,800元，其中新臺幣14,560元由被告負擔
    ，其餘新臺幣6,240元由原告負擔。
四、本件原告勝訴部分得假執行。　　
    事實及理由
一、原告起訴主張：
㈠、原告承保被告所有車牌號碼0000-00號自用小客車（下稱系爭
    車輛）之強制汽車責任保險，被告於民國109年12月1日凌晨
    1時40分許（起訴狀誤載為109年12月12日15時15分），酒後
    且無照駕駛系爭車輛，行經臺南市安南區長和路與慶和路時
    ，因行經閃光號誌路口支線道車未禮讓幹線道車先行之過失
    ，撞及由被害人鐘婉甄所騎乘車牌號碼000-0000號機車（下
    稱系爭事故），致鐘婉甄死亡，原告依強制汽車責任保險法
    第7條賠付鐘婉甄之法定繼承人死亡給付新臺幣（下同）200
    萬元。被告係無照及酒後駕駛而肇事，依強制汽車責任保險
    法第29條第1項第1、5款之規定，原告得於給付金額範圍內
    ，代位請求權人向被告求償。為此，原告提起本件訴訟。並
    聲明：被告應給付原告2,000,000元及自起訴狀繕本送達翌
    日起至清償日止，按週年利率5％計算之利息。
二、被告則以：對於原告主張系爭事故之發生、請求金額及臺南
    市車輛行車事故鑑定委員會鑑定意見書之鑑定結果，均無意
    見等語。
三、得心證之理由：
㈠、因故意或過失，不法侵害他人之權利者，負損害賠償責任；
    汽車、機車或其他非依軌道行駛之動力車輛，在使用中加損
    害於他人者，駕駛人應賠償因此所生之損害；汽車駕駛人飲
    用酒類或其他類似物後其吐氣所含酒精濃度達每公升0.15毫
    克或血液中酒精濃度達0.03％以上不得駕車；汽車駕駛人未
    領有駕駛執照駕駛小型車或機車，處新臺幣6,000元以上12,
    000元以下罰鍰，並當場禁止其駕駛；被保險人有下列情事
    之一，致被保險汽車發生汽車交通事故者，保險人仍應依本
    法規定負保險給付之責。但得在給付金額範圍內，代位行使
    請求權人對被保險人之請求權：一、飲用酒類或其他類似物
    後駕駛汽車，其吐氣或血液中所含酒精濃度超過道路交通管
    理法規規定之標準。……五、違反道路交通管理處罰條例第21
    條或第21條之1規定而駕車。民法第184條第1項前段、第191
    條之2前段、道路交通安全規則第114條第1款、道路交通管
    理處罰條例第21條第1項第1款、強制汽車責任保險法第29條
    第1項第1、5款分別定有明文
㈡、原告主張被告酒後無照駕駛系爭車輛，因駕駛不慎之過失行
    為，撞及鐘婉甄致其死亡，原告已依強制汽車責任保險賠付
    鐘婉甄之法定繼承人死亡給付200萬元之事實，有道路交通
    事故當事人登記聯單、診斷證明書、相驗屍體證明書、受害
    人繼承系統暨聲明表、理賠計算書為證（見調字卷第15至23
    頁），且有臺南市政府警察局第三分局檢送系爭事故全卷資
    料在卷可佐（見調字卷第53至129頁），且被告犯駕駛動力
    交通工具而吐氣所含酒精濃度達每公升0.25毫克以上，因而
    致人於死，經本院刑事庭以110年度交訴字第88號判決判處
    有期徒刑5年，為被告所不爭執，是原告主張之事實，自屬
    可信。
㈢、行車速度，應依減速慢行之標誌指示行駛；汽車行駛至交岔
    路口，其行進、轉彎，應遵守燈光號誌或交通指揮人員之指
    揮，遇有交通指揮人員指揮與燈光號誌並用時，以交通指揮
    人員之指揮為準；閃光黃燈表示「警告」，車輛應減速接近
    ，注意安全，小心通過；閃光紅燈表示「停車再開」，車輛
    應減速接近，先停止於交岔路口前，讓幹線道車優先通行後
    認為安全時，方得續行。道路交通安全規則第93條第1項第3
    款、第102條第1項第1款、道路交通標誌標線號誌設置規則
    第211條第1項第1、2款分別定有明文。被告無照且酒後駕駛
    系爭車輛上路，又超速行駛（據被告於刑事警詢時之供述）
    ，行經閃光紅燈路口時，亦未減速接近，先停止於交岔路口
    前，讓幹道車優先通行後認為安全時方續行，因此肇致系爭
    事故，自屬有過失。又鐘婉甄確因系爭事故而死亡，被告「
    酒後」駕車、「超速」、見閃光紅燈「未停車再開」之過失
    行為與鐘婉甄死亡間有相當因果關係，至為明確。然鐘婉甄
    騎乘機車行駛於長和路一段由西往東方向，行經慶和路二段
    與長和路一段交岔路口黃燈號誌時，鐘婉甄亦未減速慢行，
    則鐘婉甄對系爭事故之發生亦與有過失。參以臺南市車輛行
    車事故鑑定委員會110年2月5日南市交鑑字第1100222611號
    函所附南鑑0000000案鑑定意見書亦認「被告酒精測定值超
    過標準無照駕駛自小客車，超速行駛，支線道車未讓幹線道
    車先行，為肇事主因，鐘婉甄駕駛普通重型機車，閃光黃燈
    路口，未注意車前狀況，未減速慢行，為肇事次因」，有鑑
    定意見書附卷可考（見本院卷第17至20頁），鐘婉甄與被告
    皆有過失之鑑定結果亦同本院之認定。準此，本院審酌被告
    與鐘婉甄上開過失情節，認為被告就系爭事故之發生，應負
    較重之肇事責任，其過失比例為70％，鐘婉甄之過失比例為3
    0％。
㈣、按損害之發生或擴大，被害人與有過失者，法院得減輕賠償
    金額，或免除之，為民法第217條第1項所明定。此規定之目
    的在謀求加害人與被害人間之公平，倘受害人於事故之發生
    亦有過失時，由加害人負全部賠償責任，為免失諸過苛，是
    以賦與法院不待當事人之主張，減輕其賠償責任或免除之職
    權。換言之，基於過失相抵之責任減輕或免除，非僅為抗辯
    之一種，亦可使請求權全部或一部為之消滅，故裁判上得以
    職權斟酌之（最高法院54年度台上字第2433號、86年度台上
    字第1178號判決意旨）。又民法第192條第1項規定不法侵害
    他人致死者，對於支出醫療費用或殯葬費之人，亦應負損害
    賠償責任，係間接被害人得請求賠償之特例，此項請求權，
    自理論言，雖係固有之權利，然其權利係基於侵權行為之規
    定而發生，自不能不承擔直接被害人之過失，倘直接被害人
    於損害之發生或擴大與有過失時，依公平原則，亦應有民法
    第217條過失相抵規定之適用（最高法院73年度台再字第182
    號判決意旨）。本於同一法理，不法侵害他人致死者，因他
    人生命權受侵害，取得民法第194條之慰撫金請求權者，亦
    應有民法第217條過失相抵規定之適用。經查，系爭事故之
    發生，被告固有酒駕、超速、見閃光紅燈未停車再開等過失
    ，而鐘婉甄騎車行經交岔路口時，未減速慢行，其就系爭事
    故之發生亦與有過失，已如前述。本件既經審酌被告與鐘婉
    甄之過失情節，認應由鐘婉甄負擔30％之過失責任，自應依
    此比例減輕被告應負之賠償責任。因此，依原告理賠鐘婉甄
    之繼承人200萬元，經減輕被告賠償責任30％後，被告應賠償
    原告之金額為140萬元（計算式：200萬元×70％＝140萬元）。
四、綜上所述，原告依強制汽車責任保險法第29條第1項第1、5
    款及侵權行為損害賠償之法律關係，請求被告給付1,400,00
    0元，及自民事起訴狀繕本送達翌日即110年8月18日（見調
    字卷第41頁）起至清償日止，按週年利率5％計算之利息，為
    有理由，應予准許；逾此範圍之請求，即無理由，應予駁回
    。
五、本件原告勝訴部分係適用簡易程序所為被告敗訴之判決，依
    民事訴訟法第389條第1項第3款規定，應依職權宣告假執行
    。
六、法院為終局判決時，應依職權為訴訟費用之裁判；又各當事
    人一部勝訴，一部敗訴者，其訴訟費用，由法院酌量情形，
    命兩造以比例分擔或命一造負擔，或命兩造各自負擔其支出
    之訴訟費用。民事訴訟法第87第1項、第79條分別定有明文
    。本件原告之訴為一部有理由，一部無理由，本案訴訟費用
    20,800元，其中14,560元由被告負擔，其餘6,240元由原告
    負擔，爰確定訴訟費用額如主文第3項所示。
七、據上論結，本件原告之訴為一部有理由、一部無理由，判決
    如主文。
中　　華　　民　　國　　110 　年　　11　　月　　22　　日
  　　　　　　　　臺灣臺南地方法院臺南簡易庭　　　　　
                                  法  官　羅郁棣
以上正本證明與原本無異。
如不服本判決，應於送達後20日內向本庭（台南市○○路0段000
號）提出上訴狀（須按他造當事人人數附繕本）。
中　　華　　民　　國　　110 　年　　11　　月　　25　　日
　　　　　　　　　　　　　　　　　書記官  周玉茹